最高法院刑事判決　　　　　　　　　　　　　　　八十六年度台上字第二五三二號
　　上 訴 人　台灣高等法院高雄分院檢察署檢察官
　　被　　告　甲○○
右上訴人因被告違反山坡地保育利用條例案件，不服台灣高等法院高雄分院中華民國
八十五年六月十九日第二審判決（八十五年度上訴字第八五八號，起訴案號：台灣屏
東地方法院檢察署八十四年度偵字第五五○八號），提起上訴，本院判決如左：
    主  文
原判決撤銷，發回台灣高等法院高雄分院。
    理  由
本件原判決以公訴意旨稱：被告甲○○意圖為自己不法之利益，於民國八十四年三月
間，竊佔坐落屏東縣春日鄉○○段第二五七號，屬於春日鄉公所所有原住民保留地，
面積約○‧二○四○公頃，復未經申請許可，在上揭山坡地內擅自設置墓穴、道路等
工作物，並將墓穴販賣予高力夫、張利成等人埋葬親人圖利，認被告有犯山坡地保育
利用條例第三十四條第一項及刑法第三百二十條第二項之罪嫌云云，經審理結果，以
不能證明被告犯罪，因而撤銷第一審依想像競合犯關係，從一重論處被告在公有山坡
地內，擅自設置工作物罪刑之判決，改判諭知被告無罪，固非無見。
惟查原判決認定被告係受高美枝、謝素卿、高崑雄等人僱請，始在前開土地內整地建
墓，然證人謝素卿於警訊時證稱：「（你有無在該地推挖墾地後興建墓穴，供人買來
葬過世的人﹖）我沒有，我也不知道這件事。」、「（該地新整地濫葬部分約占總面
積三分之一，已埋葬者有二屋，其餘為空墓穴，約占○‧○五公頃，是何人整地挖墾
並興建空墓穴﹖另已埋葬者是否知道何人所為﹖及被推墾道路約三十公尺，寬三公尺
是何人所為﹖）我真的不知道是何人整地的及興建墓穴，那另已埋葬者二屋，是他們
已埋葬好、建好，我才被告知的。」（見警卷第一頁背面），其後於偵查中，仍證稱
：「（歸崇段二五七號地是否你所有﹖）以前是我承租，現在已經拋棄，以前有很多
人濫葬，鄉公所說要收回做公墓，所以我就拋棄。」、「（甲○○在那裡挖墓穴，有
無經你同意﹖）空的墓穴預計是要葬他們家族，姓劉的有跟我媽媽謝碧桃講。」「（
其他補充﹖）希望鄉公所劃定清楚，免得濫葬。」（見偵查卷第五頁）各等語，均未
言有僱請被告整地建墓之舉。又證人高力夫於警訊時證稱：「（你所買的墓地是否何
人推墾整地的﹖現場是否還有別的墓地及空墓穴﹖）是甲○○用怪手推墾整地的，然
後做好空墓穴再賣給我們的，現場有比我們先葬好的墓，是張利成葬他父親的墓，也
是跟甲○○買的，另旁邊做好的空墓穴有一整排。」、「我們在七佳公墓已無處埋葬
，當時就看到該地已有人埋葬在先，而且旁邊有做好的空墳，於是就和陳先生接洽，
結果全部九萬元代價談成。」（見警卷第三頁背面、第四頁正背面），顯亦非先選好
墓地，再僱請被告造墓，甚為明確。原判決對上開不利被告之證言，何以不足採，未
見說明，難謂無理由不備之違法。又原判決採信證人春日鄉公所民政課課員王曉明於
原審之證言，認在前開土地上申請埋葬及建造空墓，為該所許可，然該所承辦本案人
員翁玉華於偵查中證稱：「系爭土地是經過公告的山坡地，他們開挖墓地，沒有向鄉
公所申請許可，他們擅自設置工作物」（見偵查卷第六頁），與證人王曉明之證述迥
異，究竟何者為真，原審未予調查清楚，遽採信王曉明之證言，自嫌速斷，有應於審
判期日調查之證據未予調查之違法。上訴意旨指摘原判決不當，非無理由，應認有發
回更審之原因。
據上論結，應依刑事訴訟法第三百九十七條、第四百零一條，判決如主文。
中      華      民      國    八十六    年      四      月      三十    日
                              最高法院刑事第九庭
                                  審判長法官  謝  家  鶴
                                        法官  羅  一  宇
                                        法官  吳  昭  瑩
                                        法官  花  滿  堂
                                        法官  陳  世  淙
      右正本證明與原本無異
                                              書  記  官
中      華      民      國    八十六    年      五      月      八      日
